臺灣雲林地方法院交通事件裁定　　　　　　　　　　九十三年度交聲字第一六二號
　　移
　　異　議　人
　　即受處分人　久和石材有限公司
　　法定代理人　王瑞德
右列異議人因違反道路交通管理處罰條例案件，對於交通部公路總局嘉義區監理所雲
林監理站民國九十三年七月十二日所為之裁決處分（原處分案號：雲監裁字第裁72—
KAC147491號），聲明異議，本院裁定如左：
    主      文
異議駁回。
    理      由
一、聲明異議意旨略以：聲明異議人於九十二年十月二十八日運送貨物，將車牌號碼
    8G-428號大貨車交由領有大型車執照之林明森駕駛。詎料，林明森因下車處理私
    事，將車輛停放於雲一五八線道路邊，隨車員楊春輝擔心車輛暫停路邊，影響交
    通，致未經駕駛林明森及聲明異議人同意，擅自挪移車輛，遭警舉發。然道路交
    通管理處罰條例第二十一條之一明定之「駕駛」，係指將車輛行於公用道路上，
    其立法目的乃為防止無大型車執照之駕駛人，因不諳駕駛，而致其他用路人遭受
    生命及身體上危害。然本案司機林明森因暫離車輛，隨車員楊春輝對該車僅有挪
    移動作，自與駕駛有違，原處分機關率爾為不利聲明異議人之處分，顯有不當，
    應予撤銷。又聲明異議人平日對自有大型車輛均嚴加管理，並依法使用，案發當
    日聲明異議人將車輛交由領有大型車執照之林明森使用，楊春輝未經林明森及聲
    明異議人同意，擅行發動該車，並加挪移，此乃楊春輝個人之行為，聲明異議人
    已盡相當之注意義務，尚難歸責聲明異議人云云。
二、按汽車駕駛人駕駛聯結車、大客車、大貨車，未領有駕駛執照駕車者，汽車所有
    人及駕駛人各處新臺幣四萬元以上八萬元以下罰鍰，並當場禁止該汽車駕駛人繼
    續駕駛及扣留其車輛牌照。道路交通管理處罰條例第二十一條之一第一項第一款
    定有明文。惟查：
  (一)證人林明森、楊春輝均任職於久和石材有限公司，證人林明森為自用一般大貨車
    駕駛（領有駕駛執照），證人楊春輝為隨車員（未領有駕駛執照）。證人林明森
    於九十二年十月二十八日，駕駛車牌號碼8G-428號自用一般大貨車，自台中市場
    下班返回虎尾，證人楊春輝坐在副駕駛座。證人林明森駕車行經雲一五八線道大
    華加油站對面，因其內急，將車輛暫停路邊，至加油站如廁。詎料，證人楊春輝
    未待證人林明森返回，即將前揭車輛，沿雲一五八公路行駛至7-11便利商店前，
    並占用機車停等區等情，業經證人林明森於本院證稱：（問：你們開到虎尾時，
    有無停車？）有，開到大華加油站對面有停車。（問：你們為何停在大華加油站
    對面？）肚子痛上廁所。（問：大華加油站對面有無機車停等區？）沒有。（問
    ：你上完廁所時，回來有無發現什麼事情？）車子不見了。（問：為什麼不見了
    ？）我聽楊春輝說把人家擋到，他移動一下。（問：最後在何處找到？）他回來
    大華加油站載我等語（見本院卷二九、三十頁），經核與證人楊春輝於本院證述
    ：（問：林明森是將車停在大華加油站前面還是7-11前面？）他停在大華加油站
    對面的碾米廠... （問：大華加油站前面到7-11這段路，是誰開的？）我開的。
    （問：有無停在機車停等區上？）有等語相符（見本院卷三三、三四頁）。而大
    華加油站對面至雲一五八公路與林森路交岔路口之7-11便利商店，距離約四百公
    尺，業經本院依職權查詢蕃薯藤電子地圖網站（網址： http://maps.yam.com）
    ，並有電子地圖列印本一紙在卷可稽（見本院卷四十頁）。如此觀之，證人楊春
    輝於前揭時地，趁證人林明森下車如廁之際，自行從副駕駛座，移至駕駛座，並
    駕駛上開自用一般大貨車，自大華加油站對面，行至雲一五八公路與林森路口，
    因佔用機車停等區之違規事實，遭警員李益陞查獲。依此，證人楊春輝係駕車自
    大華加油站對面，至7-11便利商店前，並非證人林明森將車輛停放在7-11便利商
    店前，再由證人楊春輝挪移車輛，其行為已屬無照駕駛，至為明確。聲明異議意
    旨辯稱：證人楊春輝僅挪移車輛云云，與事實不符，自非可採。
  (二)又按汽車所有人如已善盡查證駕駛人駕駛執照資格之注意，或縱加以相當之注意
    而仍不免發生違規者，汽車所有人不受本條之處罰，道路交通管理處罰條例第二
    十一條之一第一項第四項定有明文。核其立法目的，無非係以聯結車為大型車輛
    ，行駛於公路上所可能導致之交通危害遠甚於一般車輛，而藉此加重汽車所有人
    對駕駛人有無合法駕駛執照或駕車資格之管理責任。又汽車所有人是否善盡查證
    之義務，應斟酌一切客觀情狀而為具體認定，且汽車所有人是否可依同條第四項
    之規定免責，應依汽車所有人之智識、經驗、客觀上有無其他查證途徑或是否難
    以查證等情形綜合判斷之。此外，因前揭關於「汽車所有人責任」之規定，就責
    任條件部分，並未限於故意或過失，是前開說明，汽車駕駛人使用註銷之駕駛執
    照駕車，則推定汽車所有人有過失，如汽車所有人未舉證已善盡注意義務，尚難
    因此免責。本案異議人為專業之運輸業者，對於所僱用之駕駛職業司機，自應負
    有較高之監督管理義務，並應隨時注意查考其受僱駕駛人是否有駕駛遭吊扣、吊
    銷或註銷之情形；對無駕駛執照之隨車員，則應以教育、公告或書面通知方式，
    隨時告誡隨車員不得有無駕駛執照駕車之行為，特別是針對隨車員部分，車行於
    雇用隨車員時，即已明知其無駕駛執照，且隨車員從事之工作，亦非駕駛行為，
    因隨車員於工作期間，容易接觸駕駛行為，車行對隨車員查驗有無駕駛執照及告
    誡不得有駕駛行為之注意義務，更高於駕駛人。聲明異議意旨空言辯稱：本案係
    證人楊春輝自行發動車輛駕駛，此乃隨車員個人行為，其將車輛交付有駕照之證
    人林明森，已盡相當注意義務云云。惟證人楊春輝為異議人所雇用之隨車員，且
    確有無照駕駛之行為，而異議人未提出其他證據以資證明有何善盡注意義務之情
    形，異議人顯然無法舉證以實其說，其說法尚難採信，故應認本件舉發並無違誤
    ，其違規行為堪以認定。
三、從而，原處分機關依道路交通管理處罰條例第二十一條之一條第一項第一款規定
    ，裁處八萬元並予吊扣汽車牌照三個月，核無違誤，本件受處分人之異議為無理
    由，自應將其異議駁回。
據上論斷，應依道路交通管理處罰條例第八十七條第二項、道路交通案件處理辦法第
十九條，裁定如主文。
中      華      民      國    九十三    年     十一     月     十六     日
                                         臺灣雲林地方法院交通法庭
                                             法  官  柯  志  民
右正本證明與原本無異。
如不服本裁定，應於裁定送達後五日內向本院提出抗告狀。
                                             書記官  魏  輝  碩
中      華      民      國    九十三    年     十一     月     十六     日
